臺灣高等法院民事判決　　　　　　　九十年度上易字第一二六號
　　　上　　訴　　人
　　　即附帶被上訴人　丙○○
　　　　　　　　　　　甲○○
　　　　　　　　　　　乙○○
　　　　　　　　　　　戴杏如
右當事人間請求返還價金等事件，上訴人對於中華民國八十九年十二月十五日臺灣臺
北地方法院八十八年度訴字第七五六號第一審判決提起上訴，被上訴人為附帶上訴，
本院判決如左：
    主    文
上訴駁回。
原判決關於駁回附帶上訴人後開第二項之訴部分之裁判廢棄。
附帶被上訴人應再給付附帶上訴人自八十年四月二十一日起算至八十八年一月十日止
，按年利率百分之五計算之利息。
第二審訴訟費用及附帶上訴訴訟費用由上訴人負擔。
    事    實
甲、上訴人（即附帶被上訴人）方面：
壹、聲明：
一、上訴聲明：
    (一)原判決不利於上訴人部分廢棄。
    (二)右廢棄部份，駁回被上訴人在第一審之訴及假執行之聲請。
二、附帶上訴聲明：駁回附帶上訴。
貳、陳述：除與原判決記載相同者，茲引用之外，補稱：
一、關於上訴人之被繼承人黃秉衡所受利益之範圍：
  (一)被上訴人主張李助興於七十九年十二月前已支付黃秉衡三百六十六萬元之土地買
    賣價金等情，其中五十萬元及一百二十萬元部分，上訴人否認之：
    1.關於一百二十萬元部分：被上訴人於另案（臺灣士林地方法院八十五年度重訴
      字第二八七號所有權移轉登記事件）係主張其父於「七十七年七月三十日」以
      「現金」交付一百二十萬元，惟於本件改稱係於「七十七年九月二十三日」以
      「支票」兌現，核其前後所述交付時間及方式不一，自不足採信。
    2.關於五十萬元部分：被上訴人主張其父李助興業以發票人澳灣實業有限公司（
      下簡稱澳灣公司）、發票日七十七年九月十九日、支票號碼為0000000
      號、面額五十萬元、付款人為華僑商業銀行城東分行之支票兌現在案，惟上訴
      人之父黃秉衡於華南商業銀行大稻埕分行第六六五四一號活期儲蓄存款帳戶內
      ，於發票日或其前後數日均未有五十萬元票據交換兌現之紀錄，被上訴人主張
      上開五十萬元已由支票給付，亦不足採信。
    3.黃秉衡就土地買賣價金所受之利益，應為五萬五千九百四十四元：黃秉衡收受
      十一筆土地之買賣價金七百四十七萬五千元加上兌現之八十二萬元與一百一十
      四萬元之支票，乘以系爭三○四號土地之面積比例（一萬八千六百三十六分之
      八百八十四），再乘以八分之一之持分，應為五萬五千九百四十四元。
  (二)遺產稅部分：
    1.上訴人之祖父黃古意之總遺產稅為五千五百六十萬四千五百一十五元，李助興
      繳納黃古意之遺產稅為七千零八十六萬五千六百三十元，差額一千五百二十六
      萬一千一百十五元，係因李助興申請分期繳納之利息，就此部分，應屬可歸責
      於李助興之事由，自不應併入計算。
    2.被上訴人就上開一千五百二十六萬一千一百一十五元之利息部分，主張係因賣
      方即共有人之一黃光雄之持分遭人查封致買賣契約所列全部土地均無法辦理移
      轉登記而來，上訴人否認之，且其所述縱認屬實，揆此事由乃訴外人黃光雄個
      人所造成，非可歸責於上訴人之父，就此部分併請求上訴人應予返還，即無理
      由。
    3.系爭第三○四號土地之遺產稅為五百五十一萬六千九百四十元（不包含自動補
      繳加計利息、滯納金、滯納利息及罰鍰），黃秉衡所受利益為八分之一，應為
      六十八萬九千六百一十八元。
  (三)登記費用：系爭第三○四號土地之登記費為一萬零六百一十元，黃秉衡所受之利
    益為八分之一，僅為一千三百二十六元，二十倍罰鍰部分與上訴人無關。
  (四)上訴人之父黃秉衡就系爭第三○四號土地所受利益僅為七十四萬六千八百八十八
    元。
二、關於上訴人返還之範圍：上訴人於八十一年間繼承黃秉衡之遺產現金部分僅有二
    十一萬三千一百七十六元，從而，上訴人主張黃秉衡前自李助興處所得之土地價
    金，已於其生前因生活或扶養之目的而花用殆盡一節，是縱認上訴人因繼承黃秉
    衡財產上之一切權利義務而應負返還責任，亦僅以上訴人知無法律上之原因時所
    現存之利益即二十一萬三千一百七十六元，附加利息返還之。
三、附帶上訴答辯部分：附帶被上訴人係於八十八年一月十一日收受另案判決認定黃
    秉衡與李助興間就系爭土地之買賣自始無效時，始知黃秉衡就該土地部分所受領
    之價金為無法律上原因。至附帶上訴人主張附帶被上訴人應自始即知其就第三○
    四號土地部分所受領之價金為無法律上原因云云，附帶被上訴人否認之，且核其
    所述縱認屬實，惟此與黃秉衡或附帶被上訴人是否知悉系爭第三○四號土地部分
    之買賣係因「違反民法第二百四十六條第一項前段規定」而自始無效，兩者原因
    並不相同，從而，附帶上訴，為無理由，應予駁回。
乙、被上訴人（即附帶上訴人）方面：
壹、聲明：
一、上訴聲明：駁回上訴。
二、附帶上訴聲明：原判決不利於附帶上訴人利息請求部分廢棄，附帶被上訴人應給
    付附帶上訴人自八十年四月二十一日起至八十八年一月十日止，按年利率百分之
    五計算之利息。
貳、陳述：除與原判決記載相同者，茲引用之外，補稱：
一、被上訴人之父李助興給付上訴人之父黃秉衡之買賣價金，包括：
　(一)三百六十六萬元部分：上訴人之父黃秉衡於七十七年七月間與李助興簽訂買賣契
    約時，即收受李助興委由訴外人澳灣公司所簽發而作為訂金之面額八十二萬元，
    到期日七十七年八月九日（號碼0000000號）及支付部分買賣價金五十萬
    元，到期日七十七年九月十九日（支票號碼0000000號）一百一十四萬元
    ，到期日七十七年九月二十二日（號碼0000000號）之支票三張暨另李助
    興於七十七年九月二十三日再支付一百二十萬元予黃秉衡，合計三百六十六萬元
    。
    1.八十二萬元支票於七十七年八月九日兌現，為上訴人所不爭執。
    2.一百六十四萬元支票原期日七十七年八月十二日退票（退票日為七十七年八月
      十二日、七十七年八月十七日）。嗣李助興即分別再以面額為五十萬元、一百
      一十四萬元之支票交付黃秉衡，其中一百一十四萬元支票又於七十七年八月三
      十一日退票，但再更換之七十七年九月二十二日支票則兌現，而五十萬元部分
      由黃秉衡之華南銀行大稻埕分行六六五四一之帳戶往來明細資料中可稽於七十
      七年八月十九日即存入五十萬元，該款係李助興向他人調現給付予黃秉衡，嗣
      於七十七年九月十九日兌現之澳灣公司支票，乃清償上開調現之借款。
    3.一百二十萬元部分原交付七十七年九月十八日到期支票雖退票，但隨即換票於
      七十七年九月二十三日兌現：
  　　上訴人自承收過李助興交付予其澳灣公司所簽發七十七年九月十八日到期面
        額一百二十萬元支票，該票雖退票但為被上訴人另換以澳灣公司七十七年九
        月二十三日到期、票號0000000號支票兌現。
  　　由黃秉衡所有之華南商業銀行六六五四一號帳戶存款往來明細中，該帳戶所
        出現之一百六十四萬、八十二萬、一百一十四萬、一百二十萬、五十萬元等
        金額入帳（其中之一百六十四萬元票據存入後退票，再分換為一百一十四萬
        、五十萬元，並均已兌現），均係因系爭買賣收入之價金，該帳戶中所入帳
        之一百二十萬元與被上訴人所主張係前開0000000號支票支付之事實
        完全吻合。
  　　被上訴人原固主張一百二十萬元係於七十七年九月二十三日支付現金予黃秉
        衡，蓋因即期支票等同現金，而上開金額經查確係黃秉衡持澳灣公司所簽發
        、七十七年九月二十三日到期之0000000號支票兌領，被上訴人所主
        張之日期、金額始終相符，顯見前後陳述並無太大歧異，又系爭買賣成立迄
        今已十餘年，有關價金之給付，時隔太久致回憶困難，敘述略有模糊，並未
　　　　違反經驗及論理法則。
 　(二)九百四十四萬六千元部分：
    1.被繼承人黃古意係黃秉衡等人之父，於七十三年九月二十五日死亡，依規定在
      七十三年九月二十五日至七十四年四月二十四日為申請繼承登記終止日，每逾
      一個月按登記費計算罰款一倍，最多以二十倍為限，亦即二十個月後經計算至
      七十五年十二月二十四日，即應罰二十倍罰款，均在七十七年七月兩造訂立系
      爭契約之前，故該土地登記規費暨罰款四百七十萬零八百一十元乃可歸責於賣
      方。又繼承人黃秉衡等人未於期限內申報遺產稅，迨七十七年七月與李助興簽
      訂買賣契約書，始於七十七年十月十九日向財政部台北市國稅局申報，並由國
      稅局按自動補報加計利息一千二百九十九萬一千一百六十八元，另因出賣人之
      一黃光雄積欠他人債務，系爭公同共有之土地遭受法院查封，無法移轉登記，
      以致尚未繳納遺產稅，再由財務法庭加計遲延利息二百二十六萬九千九百四十
      七元，依契約約定由被上訴人之父負擔本稅、自動補報加計利息、遲延利息，
      李助興因系爭買賣而繳納之遺產稅及加計利息共七千零八十六萬五千六百三十
      元，加計十一筆土地繼承登記規費及罰鍰計四百七十萬零八百一十九元，以黃
      秉衡應有即所有系爭買賣土地八分之一遺產計算其應負擔之上開費用為九百四
      十四萬六千元。而系爭三○四號土地面積為八百八十四平方公尺，依黃秉衡所
      有出售土地為一萬八千六百三十六平方公尺計算，為四十四萬八千零七十一元
      。
    2.由台北市士林地政事務所北市士地一字第九○六二○五六九○號覆函，可見系
      爭士林區○○段○○段三○四號地號土地之登記費及二十倍罰鍰計二十一萬二
      千二百元，再以八分之一計算，為二萬七千八百五十元，而由財政部台北市國
      稅局財北國稅審二字第○九一○二二○四七○號覆函，足見系爭三○四號土地
      之應納稅金，本稅及自動補報加計利息、滯納金、滯納利息、罰鍰合計為八百
      二十九萬五千六百三十五元，以八分之一計算為一百零三萬六千九百五十四元
      ，合為一百零六萬四千八百零五元，均多於上訴人主張三○四號土地部分應負
      擔前揭計算主張之四十四萬八千零七十一元或四十二萬零九百六十九元。
二、附帶上訴部分：黃秉衡於八十一年二月二十八日死亡，而其自始即主張系爭買賣
    無效，其因此收受系爭買賣價金時即受有附加利息之利益，該利息並為附帶被上
    訴人所繼承，而附帶上訴人願自代黃秉衡繳納最後一筆稅金之日即八十年四月二
    十一日起計算利息。系爭買賣自始為黃秉衡企圖否認，拒不履行契約，附帶上訴
    人因而於八十五年間訴請所有權移轉登記，經臺灣士林地方法院八十五年重訴字
    第二八七號判決上訴人敗訴確定，此由該判決書事實欄所載足見附帶被上訴人自
    始即認系爭買賣無效，並非其所諉稱「係於八十八年一月十一日收受另案判決時
    ，始知黃秉衡就該土地部分所受領之價金為無法律上原因情事。原審以附帶被上
    訴人迄至八十八年一月十一日始知悉受有本件不當得利，而判決本件利息應自八
    十八年一月十一日起算乙節，容有誤會。
    理    由
一、本件被上訴人起訴主張：被上訴人之父李助興於七十七年七月三十日向上訴人之
　　父黃秉衡及其他共有人購買如附表一、二所示十一筆土地，其中一筆台北市○○
　　區○○段二小段三○四號旱地即附表二所示土地之買賣，嗣經臺灣士林地方法院
　　八十五年度重訴字第二八七號判決認為自始無效確定，李助興、黃秉衡均已死亡
　　，爰依不當得利之規定，請求上訴人返還買賣價金九十七萬六千二百零一元二角
　　，及自八十年四月二十一日起至清償日止之法定利息等語。
    上訴人則以：上訴人之父黃秉衡就系爭第三○四號土地所受利益為七十四萬六千
    八百八十八元，惟上訴人於八十一年間繼承黃秉衡之遺產大多自黃古意之遺產而
    來，現金部分僅有二十一萬三千一百七十六元，縱認上訴人因繼承黃秉衡財產上
    之權利義務而應負返還責任，亦僅以上訴人知無法律上之原因時所現存之利益即
    二十一萬三千一百七十六元，附加利息返還。又遺產稅遲延繳納之部分非可歸責
    上訴人，上訴人自不負返還之責等語，資為抗辯。
二、本件原審原告李燕芳於八十八年九月二日死亡，謝罔腰為唯一繼承人，業已具狀
    聲明承受訴訟，並繼續進行訴訟，有戶籍謄本、聲明承受訴訟狀附卷可稽，核先
    敘明。
三、被上訴人主張：被上訴人之父李助興於七十七年七月三十日向上訴人之父黃秉衡
　　及其他共有人購買如附表一、二所示十一筆土地，其中如附表二所示台北市○○
　　區○○段二小段三○四號旱地之買賣，嗣經臺灣士林地方法院以八十五年度重訴
　　字第二八七號判決認為自始無效確定，李助興、黃秉衡均已死亡，兩造分別繼承
　　等情，業據被上訴人提出買賣契約書、臺灣士林地方法院八十五年度重訴字第二
    八七號判決書為證，並經本院調卷核閱屬實，復為上訴人所不爭執，堪信為真實
    。
四、被上訴人復主張稱李助興就前述土地全部之買賣契約，曾給付黃秉衡三百六十六
    萬元及七百四十七萬五千元之價金。對三百六十六萬元並稱黃秉衡於七十七年七
    月間與李助興簽訂買賣契約時，即收受李助興委由訴外人澳灣實業公司所簽發而
    作為訂金之面額八十二萬元，到期日七十七年八月九日（號碼0000000號
    ）及支付部分買賣價金五十萬元，到期日七十七年九月十九日（支票號碼000
    0000號）一百一十四萬元，到期日七十七年九月二十二日（號碼00000
    00號）之支票三張暨另李助興於七十七年九月二十三日再支付一百二十萬元予
    黃秉衡，合計三百六十六萬元。經查：
    (一)上訴人對於黃秉衡有收到七百四十七萬五千元之價金，並無爭執，並有應付土
      地價款確認書、收據可參，惟上訴人於原審否認有收到三百六十六萬元之價金
      ，但於本院審理中對於黃秉衡曾收受李助興交付由訴外人澳灣公司簽發，發票
      日為七十七年八月九日、七十七年九月二十二日，金額各為八十二萬元、一百
　　　一十四萬元之兩張支票，業經黃秉衡提示兌現等情，則不爭執（見本院卷第三
　　　八頁、九十年九月二十日筆錄及辯論意旨狀），並有第0000000號支票
　　　（見原審卷第一五○頁）、華南商業銀行大稻埕分行黃秉衡六六五四一號帳戶
　　　、華僑商業銀行城東分行澳灣實業有限公司00000000000000號
　　　帳戶之來往明細資料可證（見本院卷第七八頁至第八四頁）。
    (二)五十萬元部分由前述黃秉衡之華南商業銀行大稻埕分行六六五四一號帳戶往來
      明細資料中可稽於七十七年八月十九日存入五十萬元，嗣華僑商業銀行城東分
      行於七十七年九月十九日則兌現澳灣實業有限公司支票五十萬元，與被上訴人
      主張原開一百六十四萬元支票退票，嗣李助興即分別再以面額為五十萬元、一
      百一十四萬元之支票交付黃秉衡等情相符，應堪採信。
    (三)一百二十萬元部分：
      上訴人自承收過李助興交付予其澳灣公司所簽發七十七年九月十八日到期面
　　　　額一百二十萬元支票（見原審卷第一七二頁八十九年十一月十三日答辯狀(三)
　　　　），該票雖退票但被上訴人另換以澳灣公司七十七年九月二十三日到期、票
　　　　號0000000號支票兌現，乃有華僑商業銀行城東分行澳灣實業有限公
　　　　司帳戶於七十七年九月二十三日支出0000000號票款一百二十萬元，
　　　　同時由黃秉衡存入於其華南商業銀行帳戶兌領足稽。
  　　由黃秉衡所有之華南商業銀行帳戶存款往來明細中，該帳戶中所入帳之一百
　　　　二十萬元既與被上訴人所主張係前開0000000號支票支付之事實吻合
　　　　，證明被上訴人之主張為真。
　　　被上訴人原固主張一百二十萬元係支付「現金」予黃秉衡，而上開金額經查
　　　　確係黃秉衡持澳灣實業有限公司所簽發、七十七年九月二十三日到期之00
　　　　00000號支票兌領，被上訴人所主張之日期、金額始終相符，顯見前後
　　　　陳述並無太大歧異，堪信為時隔太久致回憶困難，並未違反經驗法則，可認
　　　　該三百六十六萬元確已給付完畢無誤。
五、被上訴人又主張稱李助興就前述土地之買賣曾支出稅捐、費用，應分歸出賣人之
    一之黃秉衡負擔部分，為上訴人所不爭執，並有代收移送法院滯納款及財務罰鍰
    繳款書、土地登記規費收據等相關單據為證，惟上訴人辯稱因被上訴人遲延辦理
    登記加計之利息、遲延利息、滯納金及罰鍰等不應由上訴人負擔云云。經查：
  　(一)按「土地權利變更登記，．．．應於土地權利變更後一個月內為之，其為繼承
      登記者，得自繼承開始之日起六個月內為之。聲請逾期者，每逾一個月得處應
      納登記費額一倍之罰鍰，但最高不得超過二十倍」，土地法第七十三條第二項
      定有明文。又依遺產及贈與稅法第二十三條規定，「被繼承人死亡遺有財產者
      ，納稅義務人應於被繼承人死亡之日起六個月內辦理遺產稅申報」核先敘明。
　　(二)兩造於七十七年七月三十日訂立之買賣契約約明「此述遺產稅包括遺產稅罰款
　　　、土地增值稅及辦理繼承所發生之一切稅捐及費用，一概由甲方負擔」，可見
　　　買賣契約上，係約定由土地買受人李助興負擔之稅捐、費用，與買賣價金無涉
　　　，被上訴人稱此亦為買賣價金云云，應屬錯誤。惟買賣雙方約定該等稅捐、費
　　　用由李助興負擔，係預期以全部之附表一、二所示土地為買賣標的，但嗣後其
　　　中如附表二所示土地之買賣經法院認定無效，則李助興為該部分所支出之稅捐
　　　、費用等，與上述買賣價金同然，出賣人所受利益均因而喪失原有依據而為不
　　　當得利。
    (三)本件被繼承人黃古意係黃秉衡等人之父，於七十三年九月二十五日死亡，依前
      述規定在七十三年九月二十五日至七十四年四月二十四日為申請繼承登記終止
      日，每逾一個月按登記費計算罰鍰一倍，最多以二十倍為限，亦即二十個月後
      經計算至七十五年十二月二十四日，即應罰二十倍罰鍰，均在七十七年七月三
      十日兩造訂立系爭契約之前，故該土地登記規費暨罰鍰四百七十萬零八百一十
      九元乃可歸責於賣方。
    (四)又繼承人黃秉衡等人未於期限內申報遺產稅，迨七十七年七月三十日與李助興
      簽訂買賣契約書，始於七十七年十月十九日向財政部台北市國稅局申報，並由
      國稅局按自動補報加計利息一千二百九十九萬一千一百六十八元，此種土地登
　　　記規費、罰鍰、遺產稅因契約無效喪失由被上訴人負擔之憑藉，依據前述，自
　　　應返還被上訴人。另因出賣人之一黃光雄積欠他人債務，系爭公同共有之土地
　　　遭受法院查封，無法移轉登記，以致尚未繳納遺產稅，再由財務法庭加計遲延
　　　利息二百二十六萬九千九百四十七元，按出賣人本有共同按約定辦理移轉登記
　　　之義務，因出賣人之一行為所致增加買受人負擔之金額自應返還。利息部分計
　　　一千五百二十六萬一千一百一十五元（00000000+0000000=00000000）。本稅
　　　、自動補報加計利息、遲延利息，李助興因系爭買賣而繳納之遺產稅及加計利
　　　息等共七千零八十六萬五千六百三十元。
    (五)合計上開土地繼承登記規費及罰鍰四百七十萬零八百一十九元，本稅、利息、
　　　遲延利息等七千零八十六萬五千六百三十元，共七千五百五十六萬六千四百四
　　　十九元。以黃秉衡應有系爭買賣土地八分之一計算，其應負擔之上開費用為九
　　　百四十四萬五千八百零六元。
六、右三部分價金總合為二千零五十八萬零八百零六元（0000000+0000000+0000000
    =00000000）係上訴人之父黃秉衡出售其共有如原審判決附表一、二土地八分之
    一所得之價款，而黃秉衡所有附表二之土地面積佔其所有附表一、二土地面積之
    一萬八千六百三十六分之八百八十四，以此計算黃秉衡因附表二即系爭三○四號
    土地部分所得價金為九十七萬六千二百五十二元，乃上訴人應返還被上訴人之不
    當得利。上訴人又辯稱其知悉時遺產現金只有二十一萬三千一百七十六元，只就
    此金額附加利息負返還責任云云，經查上訴人繼承黃秉衡所有遺產含動產、不動
　　產，未限定繼承，應負所有權利義務之責任，與繼承之現金多少無涉，況如後述
　　上訴人自始即知悉買賣無效，此部分抗辯尚屬無稽，並不可採，並予敘明。
七、又查臺灣士林地方法院八十五年度重訴字第二八七號就附表二土地判決被上訴人
　　敗訴確定，係以【系爭附表二所示翠山段二小段地號三Ｏ四號土地為旱地，有土
　　地登記簿謄本在卷可憑，原告之父李助興於締約之際並無自耕能力乙節，並為原
　　告所自認，雖系爭不動產買賣契約於第五條第一項約定：「辦理產權移轉登記時
　　，有關權利人名義，得由甲方自訂，乙方絕無異議」等語，但並未明白約定就上
　　開農地部分指定登記與任何有自耕能力之第三人，或具體約定登記於有自耕能力
　　之特定第三人，依上開說明，就該三０四地號農地部分之買賣，係以不能之給付
　　為契約之標的，其契約自始無效，乃原告依該無效之買賣契約訴請被告給付，自
　　屬不應准許】為其依據，原契約既自始無效，原收受之價金等自應自收受時依法
　　定利率計算利息返還，況本件上訴人自始即主張系爭買賣無效，此由該判決書事
　　實欄所載【乙被告方面二陳述：(一)按『買賣契約之成立，以當事人就標的物及其
　　價金互相同意為要件，其未就標的物及價金互相同意者，自不得謂其買賣契約為
　　已成立』，為最高法院二十二年上字第四五九號判例及四十年台上字第一四八二
    號判例所揭示。故當事人就買賣契約之標的物或價金不曾意思表示合致時，買賣
    契約尚未成立，自無依約履行之問題。查被上訴人之父李助興與上訴人之父黃秉
    衡，自始至終均未就買賣標的物及其價金達成協議，故其買賣契約自始不成立，
    由左列證據可證．．．】等語，足見附帶被上訴人自始即認系爭買賣無效，並非
    其茲所諉稱「係於八十八年一月十一日收受另案判決，認定黃秉衡與李助興間就
    系爭附表二所示土地之買賣為自始無效時，始知黃秉衡就該土地部分所受領之價
    金為無法律上原因」云云，其因此收受系爭買賣價金等時即受有附加利息之利益
    ，該利息並為附帶被上訴人所繼承，而附帶上訴人願自代黃秉衡繳納最後一筆稅
    金之日即八十年四月二十一日起計算利息並無不合。原判決以如附表二所示土地
    之買賣，經臺灣士林地方法院八十五年度重訴字第二八七號判決認定為自始無效
    ，丙○○係於八十八年一月十一日收受判決正本，應認八十八年一月十一日始知
    悉無法律上原因而受利益，故利息應自八十八年一月十一日起算乙節，容有誤會
    。
八、綜上所述，被上訴人依據繼承及不當得利之法律關係，請求上訴人給付九十七萬
    六千二百零一元二角，及自八十年四月二十一日起至清償日止，按週年利率百分
    之五計算之利息，為有理由，應予准許。是則原審判命上訴人給付九十七萬六千
    二百零一元二角及自八十八年一月十一日起至清償日止，按年利率百分之五計付
　　利息，於法並無不合。上訴意旨指摘原判決此部分不當，求予廢棄改判，為無理
    由，應予駁回。惟附帶上訴人請求自八十年四月二十一日起算至八十八年一月十
    日止按年利率百分之五計算之利息部分，為有理由，原判決駁回附帶上訴人此部
    分請求，尚有違誤，附帶上訴指摘原判決此部分不當，請求廢棄改判，為有理由
    ，應由本院改判如主文第二、三項所示。
九、本件判決之基礎已臻明確，兩造其餘聲明及攻擊防禦方法，經核與判決結果不生
    影響，不一一論述。
十、據上論結，本件上訴為無理由，附帶上訴為有理由，依民事訴訟法第四百四十九
    條第一項、第四百五十條、第七十八條，判決如主文。
中　　　華　　　民　　　國　　九十一　　年　　 十二　　 月　　　十二　　日
　　　　　　　　　　　　　　　　臺灣高等法院民事第二庭
　　　　　　　　　　　　　　　　　　審判長法　官　尤　豐　彥
　　　　　　　　　　　　　　　　　　　　　法　官　翁　昭　蓉
　　　　　　　　　　　　　　　　　　　　　法　官　黃　嘉　烈
右正本係照原本作成。
不得上訴。
中　　　華　　　民　　　國　　九十一　　年　　 十二　　 月　　　十三　　日
　　　　　　　　　　　　　　　　　　　　  書記官  倪  淑  芳
